臺灣士林地方法院刑事裁定
                                      111年度聲字第945號
聲明異議人  
即受刑人    翁璟榮


上列聲明異議人即受刑人因公共危險案件，對臺灣士林地方檢察
署檢察官執行之指揮（111 年度執字第2733號）聲明異議，本院
裁定如下：
    主    文
聲明異議駁回。
    理    由
一、聲明異議意旨略以：聲明異議人即受刑人翁璟榮（下稱受刑
    人）因酒後駕車之公共危險事件，經本院內湖簡易庭111 年
    度湖交簡字第48號（下稱湖簡48號案件）判處犯服用酒精致
    不能安全駕駛動力車輛罪，處有期徒刑4 月確定，經臺灣士
    林地方檢察署（下稱士林地檢署）檢察官以執行傳票命受刑
    人應於民國111 年8 月22日上午10時向士林地檢署報到執行
    ，（並於執行傳票備註本件經審核不准易科罰金、易服社會
    勞動而須入監執行），然檢察官未斟酌：㈠受刑人此次係於
    員警設立之攔檢點，而非因發生交通事故或異常駕駛行為遭
    查獲；㈡受刑人此次犯行之吐氣酒精濃度為每公升0.49毫克
    ，未搭載乘客，且駕駛交通工具為普通重型機車，對用路人
    危險性顯然較低；㈢受刑人尚須扶養年逾8 旬父母及2 名未
    成年子女等情，遽為否准異議人易科罰金或易服社會勞動，
    實屬不當，異議人正值壯年，實有意願及能力提供工作與服
    務回饋社會，以補償社會因犯行所生危害，本件應以易科罰
    金或易服社會勞動為妥適，爰依刑事訴訟法第484 條規定聲
    明異議，請求撤銷檢察官前揭不准易科罰金或易服社會勞動
    之指揮處分等語。
二、按受刑人或其法定代理人或配偶以檢察官執行之指揮為不當
    者，得向諭知該裁判之法院聲明異議；法院應就疑義或異議
    之聲明裁定之。刑事訴訟法第484 條、第486 條各定明文。
    次按犯最重本刑為5 年以下有期徒刑以下之刑之罪，而受6
    個月以下有期徒刑或拘役之宣告者，得以1000元、2000元或
    3000元折算1 日，易科罰金。但確因不執行所宣告之刑，難
    收矯正之效，或難以維持法秩序者，不在此限。刑法第41條
    第1 項亦有明定。是以有期徒刑或拘役得易科罰金之案件，
    法院所諭知者，僅係易科罰金時之折算標準而已，至於是否
    准予易科罰金，仍賦予執行檢察官視個案具體情形，依前開
    法律規定而為裁量，亦即執行檢察官得考量受刑人之一切主
    、客觀條件，審酌其如不接受有期徒刑或拘役之執行，是否
    難達科刑之目的、收矯正之成效或維持法秩序等，以作為其
    裁量是否准予易科罰金之憑據，非謂受刑人受6 個月以下有
    期徒刑或拘役之宣告時，執行檢察官即必然應准予易科罰金
    。且上開法條所稱「難收矯正之效」及「難以維持法秩序」
    ，均屬不確定法律概念，此乃立法者賦予執行者能依具體個
    案，考量犯罪所造成法秩序等公益之危害大小、施以自由刑
    ，避免受刑人再犯之效果高低等因素，據以審酌得否准予易
    科罰金，亦即執行者所為關於自由刑一般預防（維持法秩序
    ）與特別預防（有效矯治受刑人使其回歸社會）目的之衡平
    裁量，非謂僅因受刑人個人家庭、生活處遇值得同情即應予
    以准許；且法律賦予執行檢察官此項裁量權，僅在發生違法
    裁量或有裁量瑕疵時，法院始有介入審查之必要，如執行檢
    察官於執行處分時，已具體說明不准易科罰金之理由，且未
    有逾越法律授權、專斷等濫用權力之情事，自不得遽謂執行
    檢察官之執行指揮為不當（最高法院100 年度台抗字第646
    、647 號裁定意旨參照）。
三、經查：
  ㈠本件受刑人因酒後駕車之公共危險案件（犯罪時間為110 年
    12月8 日），經本院湖簡48號案件判決判處有期徒刑4 月，
    如易科罰金，以新臺幣（下同）1,000 元折算1 日確定，而
    函送士林地檢署執行，嗣經檢察官審查後以受刑人三犯刑法
    第185 條之3 第1 項之罪，因認易科罰金難收矯正之效或難
    以維持法秩序，於111 年8 月22日上午10時以執行傳票傳喚
    受刑人至士林地檢署執行及告知不准易科罰金，經受刑人於
    同年月23日到署表示將家人安置後於同年月31日報到執行等
    情，有湖簡48號案件判決、士林地檢署檢察官聲請簡易判決
    處刑書（本院卷第19至25頁）、聲請易科罰金案件審核表、
    刑事執行案件進行單、執行傳票送達證書於卷可稽，並經本
    院職權調閱士林地檢署111 年度執字第2733號案卷核閱無訛
    ，此部分事實，首堪認定。
  ㈡又受刑人前因酒後駕車之公共危險案件，先後經臺灣臺北地
    方法院以106 年交簡字第421 號判決處有期徒刑3 月，如易
    科罰金以1,000 元折算1 日確定（犯罪時間為106 年1 月31
    日），及臺灣新北地方法院以109 年度交簡字第1746號判決
    處有期徒刑3 月，如易科罰金以1, 000元折算1 日確定（犯
    罪時間為109 年8 月18日），上開2 次罪刑均經檢察官准予
    易科罰金而執行完畢，有各該案件判決書、檢察官聲請簡易
    判決處刑書、臺灣高等法院被告前案紀錄表可稽（本院卷第
    11至12頁、第27至33頁），是受刑人有3 次酒後駕車之犯行
    ，且於5 年內三犯酒後駕車之事實，亦堪認定。
  ㈢檢察官審酌受刑人前揭共3 次酒後駕車犯行，且於5 年內三
    犯，認受刑人罔顧法律及道路用路人安全甚鉅，非予入監，
    實難收矯治之效，併參酌受刑人所述前情後，仍認不准予易
    科罰金及社會勞動服務，受刑人並表示將安頓家人後報到執
    行等情，如前已述，並有士林地檢署111 年度執字第2733號
    執行卷宗可參，足認檢察官係審酌受刑人犯罪類型為酒後駕
    車、過去5 年內因酒駕犯罪達3 次等因素，依職權裁量後，
    認不應准許受刑人易科罰金，已具體說明不准受刑人易科罰
    金之理由，其對具體個案所為判斷，並無逾越法律授權或專
    斷而違反比例原則等濫用權力之情事，本院自應予以尊重。
  ㈣至聲明異議意旨㈠、㈡所指，均與刑法第41條第1 項但書之
    要件無涉；而現行刑法第41條有關得易刑之規定，已刪除修
    正前關於「受刑人因身體、教育、職業、家庭或其他正當事
    由，執行顯有困難」之部分，亦即准否受刑人易刑之決定，
    毋庸再考量此等入監執行顯有困難之因素（最高法院110 年
    度台抗字第478 號、臺灣高等法院108 年度抗字第1611號裁
    定意旨參照），是聲明異議意旨㈢所述，亦無礙於檢察官本
    件因認「難收矯正之效」及「難以維持法秩序」而否准易科
    罰金之認定。是受刑人以上開聲明異議意旨，指摘檢察官本
    件否准易科罰金之執行指揮為違法或不當云云，委非足取。
四、從而，本件檢察官否准受刑人易科罰金之執行指揮，並無違
    法或不當之情形，受刑人聲明異議，為無理由，應予駁回。
據上論斷，應依刑事訴訟法第486 條，裁定如主文。
中　　華　　民　　國　 111　　年　　10　　月　　12　　日
                  刑事第九庭  法  官  李嘉慧
以上正本證明與原本無異。
如不服本裁定應於送達後5日內向本院提出抗告狀。
                              書記官  鄭毓婷
中　　華　　民　　國　 111　　年　　10　　月　　12　　日